臺灣高等法院刑事判決　　　　　　　100年度交上易字第234號
上　訴　人
即　被　告　張東利
輔　佐　人　張功能
上列上訴人因過失傷害案件，不服臺灣板橋地方法院100 年度交
易字第130 號，中華民國100 年6 月21日第一審判決（起訴案號
：臺灣板橋地方法院檢察署99年度調偵字第2443號），提起上訴
，本院判決如下：
    主  文
上訴駁回。
    事  實
一、張東利於民國99年6 月25日22時30分許，騎乘車牌號碼MOK-
    396 號普通重型機車，沿臺北縣板橋市（現改為新北市板橋
    區○○○路往環河路方向行駛，行經中正路356 號附近，應
    注意車前狀況，並隨時採取必要之安全措施，而當時天候雨
    、夜間有照明、柏油路面、路面溼潤無缺陷、無障礙物、視
    距良好情況，並無不能注意情事，竟疏未注意，不慎與未依
    規定行走行人穿越道，步行穿越馬路之丁順卿發生擦撞，致
    丁順卿受有左側肱骨骨折、頭部創傷併頭皮血腫、右耳擦傷
    、左手肘內側副韌帶撕裂性骨折等傷害。
二、案經丁順卿訴請臺灣板橋地方法院檢察署檢察官偵查起訴。
    理  由
壹、證據能力部分：
一、按被告以外之人（包括證人、鑑定人、告訴人、被害人及共
    同被告等）於審判外之陳述雖不符刑事訴訟法第159 條之1
    至之4 等四條之規定，然經當事人於審判程序同意作為證據
    ，法院審酌該言詞陳述或書面陳述作成時之情況，認為適當
    者，亦得為證據；當事人、代理人或辯護人於法院調查證據
    時，知有刑事訴訟法第159 條第1 項不得為證據之情形，而
    未於言詞辯論終結前聲明異議者，視為有前項之同意，同法
    第159 條之5 定有明文。立法意旨在於傳聞證據未經當事人
    之反對詰問予以核實，原則上先予排除。惟若當事人已放棄
    反對詰問權，於審判程序中表明同意該等傳聞證據可作為證
    據；或於言詞辯論終結前未聲明異議，基於尊重當事人對傳
    聞證據之處分權，及證據資料愈豐富，愈有助於真實發見之
    理念，且強化言詞辯論主義，使訴訟程序得以順暢進行，上
    開傳聞證據亦均具有證據能力。查本件以下所引用之被告以
    外之人於審判外之供述證據，因檢察官、被告已於本院準備
    程序及審判程序時均表示沒意見（見本院卷第34頁、第35頁
    、第61頁、第62頁），且迄至言詞辯論終結前均未聲明異議
    ，而本院審酌上開供述證據製作時之情況，無不當取供及證
    明力明顯過低之瑕疵，認以之作為證據應屬適當，揆諸前開
    規定，本院亦認為均應有證據能力。
二、本院以下援引之其餘非供述證據資料，其中關於刑事訴訟法
    第164 條第2 項規定，證物如為文書部分，係屬證物範圍。
    該等可為證據之文書，已經依法踐行調查證據之程序，即提
    示或告以要旨，自具有證據能力。另有關被告以外之人於審
    判外之書面陳述，檢察官及被告均不爭執其證據能力（見本
    院卷第34頁、第35頁、第62頁至第67頁），本院審酌該等書
    面作成時之狀況，認並無不宜作為證據之情事，依刑事訴訟
    法第159 條之5 第2 項規定，自得作為證據。
貳、實體部分：
一、訊據上訴人即被告張東利固不否認有於上開時、地，騎乘車
    牌號碼MO K-396號普通重型機車與未依規定行走行人穿越道
    ，步行穿越馬路之告訴人丁順卿發生擦撞，致告訴人受有左
    側肱骨骨折、頭部創傷併頭皮血腫、右耳擦傷、左手肘內側
    副韌帶撕裂性骨折等傷害，惟否認有過失傷害犯行，辯稱：
    本件係是告訴人違規穿越雙黃線道路，為了閃避左方貨車，
    從伊左邊突然出來，把伊推倒，以告訴人當時衝出之速度，
    伊完全無法反應，故伊並無過失云云。惟查：
（一）被告於99年6 月25日22時30分許，騎乘車牌號碼MOK-396
      號普通重型機車，沿臺北縣板橋市○○路往環河路方向行
      駛，行經中正路356 號附近，適告訴人丁順卿自中正路靠
      板橋國中側橫向步行穿越中正路，與被告發生擦撞等事實
      ，業據被告供承在卷（見99年度他字第4817號偵查卷第15
      頁），並有道路交通事故現場圖、道路交通事故調查報告
      表（一）、（二）及現場照片12張等在卷可稽（見同上偵
      查卷第12至14頁、第18至23頁），足認被告確有於上開時
      、地騎乘重型機車與告訴人丁順卿發生擦撞之事實無疑。
（二）被告於99年6 月28日警詢供稱：我當時由中正路往環河路
      方向行駛，準備返回家中，至中正路356 號前，完全沒有
      發現對方行人，第一次撞擊在車子左手把地方，當時路況
      正常、天候小雨、視線正常、無障礙物等語，有台北縣政
      府警察局道路交通事故談話紀錄表1 份在卷可參（見同上
      偵查卷第15頁），而依道路交通事故現場圖所示，血跡處
      位於快慢車道分隔線處，距分向線約3.40公尺，距對向車
      道道路邊線約9.9 公尺（見同上偵查卷第12頁），且事發
      當時告訴人係沿對向車道中間向前方步行，於數秒後被告
      所駕駛之機車車燈光源始朝告訴人方向駛近，有原審100
      年3 月7 日勘驗筆錄及99年6 月25日22時30分許路口監視
      畫面光碟各1 份附卷可稽，足見告訴人並非突然衝出於道
      路上。依上所述，被告駕駛機車行經事故地點當時，其與
      告訴人丁順卿間並無其他車輛遮蔽或妨害其視線之因素，
      而當時雖天候雨，但夜間有照明、柏油路面、路面溼潤無
      缺陷、無障礙物、視距良好等情，亦有道路交通事故調查
      報告表（一）附卷可參，堪認被告當時並無不能注意之情
      事。再者，本件車禍事故經送請臺灣省臺北縣區車輛行車
      事故鑑定委員會鑑定結果，亦認被告夜晚駕駛普通重型機
      車，未注意前狀況，為肇事次因，有該委員會99年9 月3
      日北縣鑑字第990926號鑑定書1 份附卷可參，是被告辯稱
      ：係告訴人突然衝出，以告訴人當時衝出之速度，伊完全
      無法反應，故伊並無過失云云，尚無足採。
（三）被告另辯稱：本件係告訴人丁順卿為閃避南向車號0183-F
      E 號小貨車而匆促竄入北向車道時，未注意來車，一時情
      急用力推擊被告車輛左側手把，反彈自行摔倒受傷，並導
      致被告車倒人傷，有翻拍攝影照片可參，且觀本件勘驗筆
      錄，並無「被告所駕駛之機車車燈光源始朝告訴人方向駛
      近」之事實，該所謂光源應係南向車號0183-FE 號小貨車
      後車燈光源，與被告無關，是被告並無本件犯罪云云。惟
      查，本件被告確有並無不能注意之情事，竟疏未注意與告
      訴人發生擦撞之事實，已如前述，被告所提翻拍攝影照片
      僅能證明告訴人車道中間向前方步行，而其步行時，另向
      車道有一車輛駛過，尚無能證明告訴人係為閃避該車而突
      然閃入被告行駛之車道，又觀諸原審勘驗筆錄，其擷取畫
      面4 至6 ，確有被告騎乘機車車燈光源（見原審卷第47頁
      反面至第48頁），被告認該光源係車號0183-FE 號小貨車
      後車燈光源，亦有誤會。是被告上開辯解，亦不足採為有
      利被告之認定。
（四）按被害人之過失既與被告之過失，併合而為損害發生之原
      因，被害人是否與有過失、過失情節之輕重，均攸關被告
      罪責之成立及科刑之審酌，自應詳加審認，以作為論罪科
      刑之所據（最高法院87年度臺上字第3312號判決意旨參照
      ）。按行人穿越道路，應依下列規定：一、設有行人穿越
      道、人行天橋或人行地下道者，必須經由行人穿越道、人
      行天橋或人行地下道穿越，不得在其100 公尺範圍內穿越
      道路，道路交通安全管理規則第134 條第1 項第1 款訂有
      明文。經查：現場血跡處與行人穿越道間之距離約4.8 公
      尺，與天橋之距離約6 公尺，有道路交通事故現場圖1 紙
      附卷可參，告訴人亦不否認其有未經行人穿越道或人行天
      橋而穿越馬路之行為，惟主張伊當時已穿越馬路至安全地
      帶。然查現場血跡位置在快慢車道分隔線旁，距離路邊尚
      有約3.20公尺之距離，有上開道路交通事故現場圖在卷可
      憑，足證告訴人當時仍係行走於車道上，並經臺灣省臺北
      縣區車輛行車事故鑑定委員會鑑定意見認係告訴人未依規
      定行走行人穿越道與人行陸橋穿越道路為本件交通事故肇
      事主因，有上開鑑定書附卷可參，足證告訴人就上開交通
      事故之發生，亦有未依規定行走行人穿越道與人行天橋穿
      越馬路之過失。本件告訴人固亦有過失，但按刑法上之過
      失犯，祇須危害之發生，與行為人之過失行為，具有相當
      因果關係，即能成立，縱行為人之過失，與告訴人本身之
      過失，併合而為危害發生之原因時，仍不能阻卻其犯罪責
      任，最高法院93年度臺上字第1017號判決闡釋甚明，本件
      事故既係被告上開過失行為所併合肇致，被告自不能解免
      其罪責。
（五）又按汽車行駛時，駕駛人應注意車前狀況，並隨時採取必
      要之安全措施，道路交通安全管理規則第94條第3 項訂有
      明文。查被告為考領駕照之駕駛人，於上開時地駕車時，
      應注意車前狀況，並隨時採取必要之安全措施，且依當時
      情形，雖天候雨，但夜間有照明、柏油路面、路面溼潤無
      缺陷、無障礙物、視距良好之事實，有前開調查報告表（
      一）存卷可考。被告並無不能注意之情事，竟疏未注意，
      與告訴人發生碰撞，致告訴人受有有左側肱骨骨折、頭部
      創傷併頭皮血腫、右耳擦傷、左手肘內側副韌帶撕裂性骨
      折等傷害，業據告訴人指訴綦詳，並有亞東紀念醫院診斷
      證明書及新光吳火獅醫院診斷證明書各1紙在卷可佐（見
      99年度他字第4817號偵查卷第5、6頁），被告自有過失，
      其過失行為與告訴人所受傷害結果間，有相當因果關係。
（六）至被告於本院審理中固聲請再次勘驗路口監視畫面光碟，
      以釐清事實，惟查，本件案發時車禍現場監視器畫面光碟
      ，業經原審勘驗，並製有勘驗筆錄1 份在卷（見原審卷第
      46頁至第51頁），核無再次勘驗之必要，是被告上揭調查
      證據之聲請，為無理由，應予理由。
（七）綜上所述，被告上揭辯解，均係事後卸責之詞，不足採信
      。從而，本案事證明確，被告過失傷害犯行，堪以認定，
      應予依法論科。
二、核被告所為，係犯刑法第284 條第1 項前段之過失傷害罪。
三、原審審理結果，因認被告罪證明確，適用刑法第284 條第1
    項前段、第41條第1 項前段，刑法施行法第1 條之1 第1 項
    、第2項 前段之規定，並審酌被告之過失程度（其未注意車
    前狀況為肇事次因），告訴人亦與有過失，兼衡告訴人所受
    之傷害、被告肇事後之態度，及未能與告訴人達成民事和解
    等一切情狀，量處拘役20日，如易科罰金，以新台幣1 千元
    折算1 日，以資懲儆。核其認事用法，均無違誤，量刑亦屬
    妥適。被告上訴意旨，仍執陳詞，或否認犯罪，或認量刑過
    重云云，揆諸上揭說明，為無理由，應予駁回。
據上論斷，應依刑事訴訟法第368 條，判決如主文。
本案經檢察官黃騰耀到庭執行職務。
中    華    民    國   100    年    10    月    27    日
                  刑事第十五庭  審判長法  官  沈宜生
                                      法  官  林明俊
                                      法  官  吳炳桂
以上正本證明與原本無異。
不得上訴。
                                      書記官  劉育君
中    華    民    國   100    年    10    月    27    日
附錄本案論罪科刑法條全文：
刑法第284條第1項：
因過失傷害人者，處6月以下有期徒刑、拘役或500元以下罰金，
致重傷者，處1年以下有期徒刑、拘役或500元以下罰金。